臺灣桃園地方法院行政訴訟判決　
                                     110年度交字第539號
原      告  李玉美  
被      告  桃園市政府交通事件裁決處
                      設桃園市○○區○○路00號7~8樓
代  表  人  張丞邦    住同上
訴訟代理人  黃一鳴律師
上列當事人間交通裁決事件，原告不服被告民國110年11月4日桃
交裁罰字第58－D8PB31105號裁決，提起行政訴訟，本院判決如下
：
    主  文
原告之訴駁回。
訴訟費用新臺幣參佰元由原告負擔。
    事實及理由
壹、程序方面：
    本件係因原告不服被告所為道路交通管理處罰條例（下稱處
    罰條例）第8 條之裁決而提起撤銷訴訟，依行政訴訟法第23
    7 條之1 ，應適用交通裁決事件訴訟程序。本件因卷證資料
    已經明確，本院依行政訴訟法第237 條之7 規定，不經言詞
    辯論，直接裁判。
貳、實體方面：                                  
一、事實概要：
　　原告於民國110年9月27日19時24分許，駕駛車牌號碼0000－0
    0號自用小客車（下稱系爭車輛），行經桃園市八德區中華
    路265巷口時，為桃園市政府警察局八德分局（下稱舉發機
    關) 員警發現原告有「塗抹汽車牌照不能辨識號牌」之違規
    ，遂當場舉發並填製桃警局交字第D8PB31105號之舉發違反
    道路交通管理事件通知單（下稱系爭舉發通知單），記載應
    到案日期為110年11月11日前，並移送被告處理。嗣原告於1
    10年9月30日到案陳述不服舉發，經被告函請舉發機關協助
    查明事實後，認原告確有「塗抹汽車牌照不能辨識號牌」之
    違規，於110年11月4日填製桃交裁罰字第58－D8PB31105號裁
    決書（下稱原處分），爰依處罰條例第13條第1款及違反道
    路交通管理事件統一裁罰基準及處理細則（下稱裁罰基準及
    處理細則）等規定，裁處原告罰鍰新臺幣（下同）3,000元
    ，並責令申請換領牌照或更正。原告不服，於是提起本件行
    政訴訟。
二、原告起訴主張及聲明：
（一）主張要旨：原告自買車、過戶、驗車及監理站檢驗，均未
      被告知過有反光貼紙存在，且原告亦未請人貼過，是本件
      違規完全是在原告不知情之情況下發生，故不服本件違規
      之舉發。
（二）聲明：撤銷原處分。
三、被告答辯及聲明：
（一）答辯要旨：
    ⒈引用處罰條例第7條第1項、第13條第1款、道路交通安全規
      則（下稱道安規則）第11條第2項，及臺灣台北地方法院1
      05年度交字第291號、最高行政法院92年度判字第275號等
      相關交通法規之條文與判決（詳卷附答辯狀）。
    ⒉舉發機關110年12月6日德警分交字第1100041186號函文表
      示略以：「…審據繫案舉發照片及員警陳述舉發經過，旨
      揭車輛黏貼透明反光貼紙於牌照上，員警執行巡邏勤務，
      發現車牌疑似有反光情況，將其攔停後並使用手機閃光向
      該車牌拍照，發現繫案車輛車牌有明顯反光情況，當場依
      法告發道路交通管理處罰條例第13條第1款『損毀或變造汽
      車牌照、塗抹污損牌照，或以安裝其他器具之方式，使不
      能辨認其牌號』…」等語。
    ⒊復依上開函覆之採證照片，系爭車輛之車牌經黏貼反光貼
      紙，經閃光向該車牌拍照已無法辨識其原始車號，違規事
      實明確。再參照臺灣新北地方法院107年度交字第10號、
      臺灣新竹地方法院108年交字第10號等判決意旨觀之，汽
      車所有人對於維護汽車牌照之可辨識性，係以狀態責任承
      擔行政義務，應對汽車牌照保持無不能辨識車牌號碼之作
      為義務，始得任由汽車上路行駛。
    ⒋綜上所述，系爭車輛因有「塗抹汽車牌照不能辨識號牌」
      之情，已該當處罰條例第13條第1款規定之要件。是被告
      依法裁處，應無違誤，原告之訴為無理由。
（二）聲明：駁回原告之訴。
四、爭點：
（一）本件被告認定系爭車輛有「塗抹汽車牌照不能辨識號牌」
      之違規，有無違誤？
（二）被告以原處分裁罰原告罰鍰3,000元，並責令申請換領牌
      照或更正，有無違誤？
五、本院之判斷：
（一）前提事實：
      原告於110年9月27日19時24分許，駕駛系爭車輛行經桃園
      市八德區中華路265巷口時，為舉發機關員警發現原告有
      「塗抹汽車牌照不能辨識號牌」之違規等情，此有舉發機
      關110年12月6日德警分交字第1100041186號函文（見本院
      卷第37至39頁）、違規採證照片（見本院卷第40頁）、系
      爭舉發通知單（見本院卷第41頁）、汽車車籍查詢（見本
      院卷第47頁）、交通違規案件陳述書（見本院卷第49頁）
      等資料各1份在卷可憑。
（二）本件被告認定系爭車輛有「塗抹汽車牌照不能辨識號牌」
      之違規，並無違誤：
    ⒈按「汽車行駛有下列情形之一者，處汽車所有人新臺幣2,4
      00元以上4,800元以下罰鍰，並責令申請換領牌照或改正
      ：一、損毀或變造汽車牌照、塗抹污損牌照，或以安裝其
      他器具之方式，使不能辨認其牌號」，處罰條例第13條第
      1款定有明文。又「汽車號牌不得變造損毀、塗抹或粘貼
      其他材料、加裝邊框或霓虹燈、裝置旋轉架、顛倒懸掛或
      以安裝其他器具之方式使不能辨認其牌號，並不得以他物
      遮蔽，如有污穢，致不能辨認其牌號時，應洗刷清楚」，
      亦為道安規則第11條第2項所明定。復按前述處罰條例第1
      3條第1款之立法目的，應係因車輛於行駛中，其牌照係辨
      識車籍之最重要依據，藉由車牌號碼可迅速辨識車籍、特
      定車輛，對交通秩序之維護及確保道路安全，具有事後規
      制、追究之功效，俾免行為人利用此類動力交通工具從事
      違法犯紀之行為，因此，乃對汽車所有人課與「應保持其
      號牌具可辨識性」之責，以加強道路交通之管理。
    ⒉而交通部81年2月18日（81）交路字第005578號函略謂：「
      凡以各種手段致科學儀器不能辨認其號牌者，應依道路交
      通管理處罰條例第13條第1款舉發及裁罰」，又交通部92
      年10月17日交路字第09200576450號函略謂：「有關道路
      交通管理處罰條例第13條第1款所稱之『不能辨認其牌號』
      之認定乙節，本部同意貴署意見，應考量於正常視力、光
      線、距離及角度之情況下，依個案具體事實認定處理」。
      觀諸上開中央主管機關就道路交通管理處罰條例第13條第
      1款規定所為之解釋，核與相關法條之文義無違，亦符合
      加強車籍管理、違規究責有效性之立法意旨，復未增加法
      律所無之限制，是本院認為均得予以援用。據此，前開條
      例第13條第1款之所謂「使不能辨認其牌號」，除包括在
      近距離以肉眼觀看不能清楚辨認的情形之外，若由科學儀
      器在正常光線、距離及角度拍攝之照片不能清楚辨認之情
      形，亦當包括在內。
    ⒊經查，舉發機關110年12月6日德警分交字第1100041186號
      函文表示略以：「說明：二、審據繫案舉發照片及員警陳
      述舉發經過，旨揭車輛黏貼透明反光貼紙於牌照上，員警
      執行巡邏勤務，發現車牌疑似有反光情況，將其攔停後並
      使用手機閃光向該車牌拍照，發現繫案車輛車牌有明顯反
      光情況，當場依法告發道路交通管理處罰條例第13條第1
      款『損毀或變造汽車牌照、塗抹污損牌照，或以安裝其他
      器具之方式，使不能辨認其牌號』…」等語（見本院卷第37
      頁）。且觀諸舉發機關所提供之違規採證照片（見本院卷
      第40頁），明顯可見系爭車輛車牌號碼之數字與英文字母
      均黏貼有反光貼紙，致舉發員警攔停後以手機之閃光燈照
      向該車牌時，明顯有反光之情況，此亦為原告於起訴狀內
      所不爭執，並陳稱：其於遭攔停開單違規時間之隔天，去
      找車廠處理，才知道有反光貼紙的存在等語（見本院卷第
      4頁）。縱使系爭車輛之車牌在未有燈光照射時，與一般
      車牌無異，且員警於舉發時能藉由靠近該車牌加以辨識並
      自行抄寫車號，然系爭車輛若處於行進動態、與前車保持
      相當安全距離、甚或天晴、太陽光線、後車大燈照射之角
      度大小及反光等情狀下，當更無從辨識，則若車輛駕駛人
      有違規超速、闖紅燈甚或肇事逃逸等行為，將造成一般人
      因難以辨識號牌內容致有取締困難，是系爭號牌上號碼客
      觀上乃遭黏貼透明反光貼紙，且達不能清楚辨認完整牌照
      號碼，並非僅因外力等一時性遮掩之情形，洵堪認定，自
      該當處罰條例第13條第1款規定：「塗抹汽車牌照不能辯
      識號牌」之行為。
　　⒋至原告主張：其自買車、過戶、驗車及監理站檢驗，均未
      被告知過有反光貼紙存在，且原告亦未請人貼過，是本件
      違規完全是在原告不知情之情況下發生等語。惟按汽車所
      有人擁有支配管領汽車之權限，對於汽車之使用方式、用
      途、供何人使用等事項，均得加以篩選控制並具體監督，
      是其仍具有對車輛之管理與使用應合於交通安全管理規範
      之公法上義務。再者，處罰條例第13條之處罰對象，亦為
      汽車所有人，而非前任車主，是原告既為系爭車輛之所有
      人，縱其無黏貼反光紙使號牌不能辨識之故意，亦顯未善
      盡上開監督管領系爭車輛之公法上義務，其違規事證核屬
      明確。
    ⒌綜上所述，本件原告所有系爭車輛之車牌號碼上確實黏貼
      有反光貼紙，自屬有「塗抹汽車牌照不能辨識號牌」之違
      規行為，已詳如前述，又本件原告既係考領有駕駛執照之
      駕駛人，對於上開道安規則、處罰條例等規定應知之甚詳
      ，並應確實遵守，如有違反，自應受罰。是本件原告之違
      規行為，縱認非故意，亦有「應注意，能注意，而未注意
      」之過失責任。故被告認定原告有「塗抹汽車牌照不能辨
      識號牌」之違規，並無違誤。
（三）被告以原處分裁罰原告罰鍰3,000元，並責令申請換領牌
      照或改正，並無違誤：
    ⒈按「汽車行駛有下列情形之一者，處汽車所有人新臺幣2,4
      00元以上4,800元以下罰鍰，並責令申請換領牌照或改正
      ：一、損毀或變造汽車牌照、塗抹污損牌照，或以安裝其
      他器具之方式，使不能辨認其牌號」，處罰條例第13條第
      1款定有明文。
    ⒉次按裁罰基準及處理細則第1條規定：「本細則依道路交通
      管理處罰條例第92條第4項規定訂定之」、第2條第1項、
      第2項規定：「處理違反道路交通管理事件之程序及統一
      裁罰基準依本細則之規定辦理。前項統一裁罰基準，如附
      件違反道路交通管理事件統一裁罰基準表」，核上開裁罰
      基準及處理細則之規定，就其立法目的及功能，乃為防止
      處罰機關枉縱或偏頗，依處罰條例第92條第4項所授權交
      通部會同內政部訂定之裁罰基準及處理細則及其附件「違
      反道路交通管理事件統一裁罰基準表」（下稱裁罰基準表
      ），用以維持裁罰之統一性與全國因違反道路交通管理事
      件受處罰民眾之公平，不因裁決人員不同，而生偏頗，寓
      有避免各監理機關於相同事件恣意為不同裁罰之功能，並
      非法所不許，於憲法上保障人民財產權之意旨並無牴觸（
      此並有司法院釋字第511號解釋意旨理由足資參照），是
      被告自得依此裁罰基準表而為裁罰。
    ⒊原告確有「塗抹汽車牌照不能辨識號牌」之違規行為，已
      詳如前述，且原告係於應到案期限內到案聽後裁決，又依
      裁罰基準表規定：「損毀或變造汽車牌照、塗抹污損牌照
      ，或以安裝其他器具之方式，使不能辨認其牌號」，於期
      限內繳納或到案聽候裁決者，裁處罰鍰3,000元，並責令
      改正。是本件被告依處罰條例第13條第1款、裁罰基準及
      處理細則及裁罰基準表等規定，以原處分裁罰原告3,000
      元之罰鍰，並責令申請換領牌照或改正，經核即屬於法有
      據，該等處分並無違誤。故原告訴請撤銷原處分為無理由
      ，應予駁回。
（三）本件判決基礎已臻明確，兩造其餘之攻擊防禦方法及訴訟
      資料經本院審酌後，核與判決結果不生影響，無一一論述
      之必要，附此敘明。
六、本件第一審裁判費為裁判費300元，應由原告負擔，爰確定
    第一審訴訟費用額如主文第二項所示。
七、據上論結，本件原告之訴無理由，依政訴訟法第237條之8第
    1項、第98條第1項前段等規定，判決如主文。
中　　華　　民　　國　　111 　年　　4 　　月　　29　　日
　　　　　　　　　行政訴訟庭　法　官　黃漢權
上為正本係照原本作成。
如不服本判決，應於判決送達後20日內，向本院提出上訴狀並表
明上訴理由（原判決所違背之法令及其具體內容或依訴訟資料可
認為原判決有違背法令之具體事實），其未載明上訴理由者，應
於提出上訴後20日內向本院補提理由書（上訴狀及上訴理由書均
須按他造人數附繕本，如未按期補提上訴理由書，則逕予駁回上
訴），並應繳納上訴裁判費新臺幣750元。 
中　　華　　民　　國　　111 　年　　5 　　月　　2 　　日
                              書記官  蕭竣升